臺灣新北地方法院刑事判決
111年度訴字第71號
公  訴  人  臺灣新北地方檢察署檢察官
被      告  王奕森


指定辯護人  本院公設辯護人彭宏東
上列被告因違反毒品危害防制條例案件，經檢察官提起公訴（11
0 年度偵字第18541號、18542號、23044號），本院判決如下：
    主  文
甲○○共同犯販賣第三級毒品而混合二種以上之毒品未遂罪，處有
期徒刑貳年。緩刑伍年，緩刑期間付保護管束，並應向檢察官指
定之政府機關、政府機構、行政法人、社區或其他符合公益目的
之機構或團體提供壹佰貳拾小時之義務勞務，且不得非法持有或
施用第一級毒品、第二級毒品、第三級毒品、第四級毒品。扣案
之含有第三級毒品4-甲基甲基卡西酮、甲基-N,N-二甲基卡西酮
之咖啡包共貳佰零壹包（驗餘淨重共計柒佰貳拾伍點壹陸公克）
、蘋果廠牌ＩＰＨＯＮＥ６金色電話壹支（ＩＭＥＩ碼為000000000000000號
）均沒收。
    事  實
一、甲○○明知4-甲基甲基卡西酮、甲基-N,N-二甲基卡西酮係毒
    品危害防制條例第2 條第2 項第3 款所列管之第三級毒品，
    依法不得持有、販賣，竟與真實姓名、年籍不詳，通訊軟體
    Telegram暱稱「浩呆」、「杜月笙」之人，共同意圖營利，
    基於販賣第三級毒品而混和二種以上毒品之犯意聯絡，先由
    甲○○於民國110年4月9日前之某日時許，在不詳地點，向前
    開「杜月笙」以每包新臺幣（下同）180元之價格，購入含
    有第三級毒品「4-甲基甲基卡西酮」及「甲基-N,N-二甲基
    卡西酮」成分之毒品咖啡包共201包（下稱毒品咖啡包）後
    ，復由前開「杜月笙」、「浩呆」之人登入與甲○○共同使用
    之通訊軟體WeChat（下稱微信），並以「yu_」之暱稱（ID
    ：yu_0000000）向不特定多數人發送「帥哥美女晚上好，今
    日妹妹一個鐘，N95口罩2.0，一張400，五張送一張」等隱
    喻販賣毒品內容之文字，兜售上開毒品咖啡包。適有宜蘭縣
    政府警察局羅東分局員警於110年4月9日0時13分許，發現上
    開訊息（訊息發送時間為110年4月7日22時58分許），遂佯
    裝購毒者聯繫甲○○，雙方議定以4,000元之價格交易前開毒
    品咖啡包12包，並約定交易地點後，甲○○於110年4月9日22
    時30分許，前往新北市○○區○○路0段000號前與佯裝毒品買家
    之員警見面，將前開毒品咖啡包交付與喬裝購毒者之員警並
    收取4,000元，經員警確認係毒品無誤後隨即表明身分，甲○
    ○旋遭當場逮捕而未遂，並扣得毒品咖啡包共12包，嗣員警
    徵得甲○○同意後，前往其新北市○○區○○路0段000巷00弄00號
    6樓之租屋處進行搜索，扣得剩餘之189包毒品咖啡包（共計
    201包毒品咖啡包，驗餘淨重共計725.16公克，純質淨重共
    計79.81公克）、蘋果廠牌金色IPhone6行動電話1支（IMEI
    碼為000000000000000號），始查悉上情。
二、案經宜蘭縣政府警察局羅東分局報告臺灣新北地方檢察署檢
    察官偵查起訴。
    理  由
壹、程序部分
一、按學理上所稱之「陷害教唆」，屬於「誘捕偵查」型態之一
    ，而「誘捕偵查」，依美、日實務運作，區分為二種偵查類
    型，一為「創造犯意型之誘捕偵查」，一為「提供機會型之
    誘捕偵查」。前者，係指行為人原無犯罪之意思，純因具有
    司法警察權者之設計誘陷，以唆使其萌生犯意，待其形式上
    符合著手於犯罪行為之實行時，再予逮捕者而言，實務上稱
    之為「陷害教唆」；後者，係指行為人原已犯罪或具有犯罪
    之意思，具有司法警察權之偵查人員於獲悉後為取得證據，
    僅係提供機會，以設計引誘之方式，佯與之為對合行為，使
    其暴露犯罪事證，待其著手於犯罪行為之實行時，予以逮捕
    、偵辦者而言，實務上稱此為「釣魚偵查」。關於「創造犯
    意型之誘捕偵查」所得證據資料，係司法警察以引誘或教唆
    犯罪之不正當手段，使原無犯罪故意之人因而萌生犯意而實
    行犯罪行為，進而蒐集其犯罪之證據而予以逮捕偵辦。縱其
    目的在於查緝犯罪，但其手段顯然違反憲法對於基本人權之
    保障，且已逾越偵查犯罪之必要程度，對於公共利益之維護
    並無意義，其因此等違反法定程序所取得之證據資料，應不
    具證據能力；而關於「提供機會型之誘捕偵查」型態之「釣
    魚偵查」，因屬偵查犯罪技巧之範疇，並未違反憲法對於基
    本人權之保障，且於公共利益之維護有其必要性，故依「釣
    魚」方式所蒐集之證據資料，非無證據能力（最高法院100
    年度台上字第2811號判決、99年度台上字第7411號判決，10
    2 年度台上字第3427號判決、102 年度台上字第3245號判決
    ）。查本案關於被告甲○○於110 年4月9日之犯行遭查獲過程
    ，係佯裝購毒者之員警，與原有犯意之被告達成販賣含有第
    三級毒品4-甲基甲基卡西酮、甲基-N,N-二甲基卡西酮之毒
    品咖啡包12包之合意（詳後述），當日雙方見面欲交貨及付
    款，揆諸上揭說明，自屬「提供機會型之誘捕偵查」，為合
    法之偵查犯罪技巧，本案警方所蒐集之證據，自有證據能力
    。
二、按被告以外之人於審判外之言詞或書面陳述，除法律有規定
    者外，不得作為證據；又被告以外之人於審判外之陳述，雖
    不符合同法第159條之1至第159條之4之規定，但經當事人於
    審判程序同意作為證據，法院審酌該言詞陳述或書面陳述作
    成時之情況，認為適當者，亦得為證據；又當事人、代理人
    或辯護人於法院調查證據時，知有第159條第1項不得為證據
    之情形，而未於言詞辯論終結前聲明異議者，視為有前項之
    同意，刑事訴訟法第159條第1項及第159條之5分別定有明文
    。此係基於證據資料愈豐富，愈有助於真實發現之理念，酌
    採當事人進行主義之證據處分權原則，並強化言詞辯論主義
    ，透過當事人等到庭所為之法庭活動，在使訴訟程序順暢進
    行之要求下，承認傳聞證據於一定條件內，得具證據適格。
    其中第2項之「擬制同意」，因與同條第1項之明示同意有別
    ，實務上常見當事人等係以「無異議」或「沒有意見」表示
    之，斯時倘該證據資料之性質，已經辯護人閱卷而知悉，或
    自起訴書、第一審判決書之記載而了解，或偵查、審判中經
    檢察官、審判長、受命法官、受託法官告知，或被告逕為認
    罪答辯或有類似之作為、情況，即可認該相關人員於調查證
    據時，知情而合於擬制同意之要件（最高法院105 年度台上
    字第2801號、99年度台上字第4817號判決參照）。本判決下
    列認定事實所引用卷證之所有供述證據，均經依法踐行調查
    證據程序，檢察官、被告及其辯護人均未主張排除前開證據
    能力（見本院111年度訴字第71號卷，下稱本院卷，第47頁
    、第59至63頁），且迄於本院言詞辯論終結前均未表示異議
    ，本院審酌前開證據資料製作時之情況，尚無違法不當及證
    明力明顯過低之瑕疵，其書證部分亦無刑事訴訟法第159 條
    之4 之顯有不可信之情況與不得作為證據之情形，且均與本
    案具關連性，認以之作為證據應屬適當，故揆諸上開規定，
    認上揭證據資料均有證據能力。
三、至其餘本判決憑以認定被告犯罪事實之下列所引各項非供述
    證據，查無違反法定程序取得之情，依同法第158 條之4 規
    定反面解釋，亦均有證據能力。
貳、實體部分
一、認定事實所憑之證據及理由
  ㈠前揭犯罪事實，業據被告於偵查、本院準備程序及審理時均
    坦承不諱（見臺灣新北地方檢察署110年度偵字第18541號卷
    ，下稱偵卷，第84頁；本院卷第47頁、第63頁），並有員警
    張祐寧所製作之職務報告、微信對話內容翻拍照片8張暨譯
    文表（被告與佯裝購毒者之員警）、現場查獲暨扣案物照片
    16張在卷可參（見偵卷第45至59頁），復有蘋果廠牌金色IP
    hone6行動電話1支（IMEI碼為000000000000000號）、毒品
    咖啡包201包扣案可憑，有宜蘭縣政府警察局羅東分局搜索
    扣押筆錄、扣押物品目錄表可參（見偵卷第23至27頁、第31
    至37頁），且扣案之毒品咖啡包201包經內政部警政署刑事
    警察局鑑定後，確實呈現第三級毒品4-甲基甲基卡西酮陽性
    （純質淨重共計79.81公克、驗餘淨重共計725.16公克）、
    甲基-N,N-二甲基卡西酮微量陽性反應，有內政部警政署刑
    事警察局110年7月22日刑鑑字第1100039237號鑑定書在卷（
    見偵卷103 至104 頁），是前揭證據均足以作為被告自白之
    補強，足認被告上開任意性自白與事實相符，堪信屬實。
　㈡按販賣毒品之所謂販賣行為，係行為人基於營利之目的，而
    販入或賣出毒品而言。販賣毒品者，其主觀上須有營利之意
    圖，且客觀上有販賣之行為即足構成，至於實際上是否已經
    獲利則非所問。即於有償讓與他人之初，係基於營利之意思
    ，並著手實施，而因故無法高於購入之原價出售，最後不得
    不以原價或低於原價讓與他人時，仍屬販賣行為。必始終無
    營利之意思，縱以原價或低於原價有償讓與他人，方難謂為
    販賣行為，而僅以轉讓罪論處（最高法院106 年度台上字第
    865 號、105 年度台上字第1684號判決參照）。次按販賣毒
    品係違法行為，亦無公定價格，可任意分裝增減份量及純度
    ，且每次買賣之價格、數量，亦隨時依雙方之關係深淺、資
    力、需求量、對行情之認知、來源是否充裕、查緝是否嚴緊
    、購買者被查獲時供出來源之可能風險評估等因素，而異其
    標準，故常機動調整，非可一概而論。從而，販賣之利得，
    除非經行為人詳細供出其販賣毒品之進價及售價，且數量俱
    臻明確外，實難察得其具體得利之實情；然販賣者從價差或
    量差中牟利，方式雖異，惟其販賣之目的在於意圖營利則屬
    同一。是舉凡有償交易，除足以反證其確係另基於某種非圖
    利本意之關係外，尚難祇因無法查悉其精確之販入價格，作
    為是否高價賣出之比較，即謂其無營利之意思而阻卻販賣犯
    行之追訴。再者，毒品之價格不低，取得不易，苟無利可圖
    ，應無甘冒被查緝法辦之風險，平白無端轉讓他人，而有從
    中賺取價差或量差以牟利之意圖（最高法院106 年度台上字
    第1229號、105 年度台上字第2185號、105 年度台上字第73
    8 號判決均同此見解）。查被告販賣第三級毒品與佯裝購毒
    者之員警之過程中，既欲向佯裝購毒者之員警收取金錢並先
    行交付毒品咖啡包12包，且被告於偵查時供稱：這些毒品伊
    有自己要吃的，但是如果有人要買就加減賺一些差價等語（
    見偵卷第84頁），是被告自白其意圖營利而著手為本案販賣
    第三級毒品犯行，核與常情並無悖離，復查無反證足認被告
    確另基於某種非圖利本意之原委所為，堪認其就本案毒品交
    易，主觀上有意圖營利之販賣故意甚明。
　㈢綜上所述，本案事證明確，被告與Telegram暱稱「浩呆」、
    「杜月笙」真實姓名、年籍不詳之人之共同販賣毒品咖啡包
    12包未遂之犯行，已臻明確，應依法論科。
二、論罪科刑
  ㈠按4-甲基甲基卡西酮、甲基-N,N-二甲基卡西酮係毒品危害防
    制條例第2 條第2 項第3款規定之第三級毒品，依法不得販
    賣以及過量持有；又按刑事偵查技術上所謂之「釣魚偵查」
    ，係指對於原已犯罪或具有犯罪故意之人，以設計引誘之方
    式，使其暴露犯罪事證，而加以逮捕或偵辦而言，此乃純屬
    偵查犯罪技巧之範疇，並未違反憲法對於基本人權之保障，
    且於公共利益之維護有其必要性。警方為求破案，授意執勤
    員警佯裝購毒而與毒販聯繫，經毒販允諾，依約攜帶毒品交
    付予佯裝購毒之人，旋為埋伏員警當場查獲者，於此誘捕偵
    查案件，販毒者雖有販毒之故意，且依約攜帶毒品前往交付
    ，並已著手實施販毒之行為，然因係受警員引誘偽稱欲購買
    毒品，警員原無買受毒品之意思，其虛與買賣毒品，意在辦
    案，以求人贓俱獲，伺機逮捕，實際上不能真正完成買賣毒
    品之行為，而應僅論以販賣毒品未遂罪（最高法院100年度
    台上字第4498號判決參照、110年度台上字第3537號判決亦
    同此意旨）。本件被告以通訊軟體微信與偽為買家之員警談
    妥交易內容後，即攜帶毒品咖啡包至前開約定地點，欲販與
    佯裝購毒之員警並收取價金，嗣經警表明身分而遭查獲，則
    被告既已著手實施販賣毒品行為，實已達販賣毒品罪之著手
    階段，後因員警欠缺購買真意而不遂，應屬未遂犯。
　㈡次按毒品危害防制條例第9條第3項規定：「犯前5條之罪（即
    同條例第4條至第8條之罪）而混合二種以上之毒品者，適用
    其中最高級別毒品之法定刑，並加重其刑至二分之一。」，
    且依立法理由可知該條項係屬分則之加重，為另一獨立之犯
    罪型態，而應論以獨立之罪名。查被告販賣本案毒品咖啡包
    ，經鑑定含有第三級毒品「4-甲基甲基卡西酮」及微量第三
    級毒品「甲基-N,N-二甲基卡西酮」成分一節，有上開鑑定
    書可考，並以毒品咖啡包之型態，將二種以上之毒品置於同
    一包裝摻雜調合，無從區分，屬混合二種以上同一級別之毒
    品，而應論以獨立之罪名，是核被告所為，係犯毒品危害防
    制條例第9條第3項、第4條第3項、第6項之販賣第三級毒品
    而混合二種以上之毒品未遂罪，至其意圖販賣而持有毒品咖
    啡包（純質淨重5公克以上） 之低度行為，應為販賣未遂之
    高度行為所吸收，不另論罪（最高法院110年度台上字第490
    3號判決參照）。起訴意旨認被告涉犯同條例第4條第3項、
    第6項之販賣第三級毒品未遂罪以及意圖販賣而持有第三級
    毒品罪嫌，尚有未合，惟基本社會事實同一，且經本院當庭
    諭知另涉犯同條例第9條第3項之罪名（見本院卷第64頁），
    本院自應予以審理，並依法變更起訴法條。　
  ㈢被告與真實姓名、年籍不詳，Telegram暱稱「浩呆」、「杜
    月笙」之人就如事實欄一所示之犯行，有犯意聯絡及行為分
    擔，為共同正犯。
  ㈣查被告已著手於販賣如事實欄一所示第三級毒品行為之實行
    ，惟尚未售出上開毒品旋為警查獲，其犯罪尚屬未遂，爰依
    刑法第25條第2 項規定，按既遂犯之刑度減輕之。
  ㈤按犯第四條至第八條之罪於偵查及歷次審判中均自白者，減
    輕其刑，毒品危害防制條例第17條第2 項定有明文。查本件
    被告就其如事實欄一所示販賣第三級毒品未遂之犯行，於偵
    查及本院審理時均自白犯罪，業如前述，應依上開之規定減
    輕其刑，並依法遞減輕之。
　㈥爰審酌被告明知販賣第三級毒品為違法行為，猶鋌而走險，
    而與真實姓名年籍不詳、Telegram暱稱「浩呆」、「杜月笙
    」之人共同販賣毒品咖啡包，所為非但違反政府為防制毒品
    危害，維護國民身心健康之政策，且因毒品一般具有成癮性
    ，施用毒品者一旦成癮，戒除毒癮非易，被告無視他人身心
    健康，販賣毒品與他人，提供他人毒品來源，戕害國民身心
    健康，並破壞社會治安，所為誠屬不該，所幸本案經員警於
    執行網路巡邏時所發覺，而未生販賣毒品與他人之結果，另
    考量被告犯罪始終坦承販賣第三級毒品犯行，態度尚佳，兼
    衡酌其智識程度，家庭生活與經濟狀況，暨其犯罪動機、目
    的、手段、持有以及販賣毒品之數量及期間等一切情狀，爰
    量處如主文所示之刑，以示懲儆。
　㈦查被告未曾因故意犯罪受有期徒刑以上刑之宣告，有臺灣高
    等法院被告前案紀錄表在卷足憑（見本院卷第69至70 頁）
    ，堪認被告尚屬素行良好。又被告就事實欄一所示欲販售之
    第三級毒品數量非鉅，且毒品尚未流出市面即遭查獲，尚未
    造成無可彌補之鉅大危害，對法益侵害之程度尚屬輕微，參
    以被告於偵訊及本院審理時，均坦認犯行不諱，顯見被告已
    知悔悟，本院因認被告經此偵、審程序後，當知警惕，諒無
    再犯之虞，前開宣告之刑，以暫不執行為當，爰依刑法第74
    條第1 項第1 款規定，宣告緩刑5 年，以勵自新。另被告年
    紀尚輕，若能藉由本次教訓，徹底遠離毒品，對被告往後之
    人生安排，必有相當助益，乃本院為避免被告再犯，實有對
    被告施以一定程度之約束，使之心生警惕之必要，乃依刑法
    第74條第2 項第5 款、第8 款之規定，諭知命被告應完成12
    0 小時之義務勞務，並命被告於緩刑期間內不得非法持有或
    施用第一至第四級毒品（單純施用或持有未逾法定數量之第
    三級或第四級毒品雖未必構成刑事犯罪，仍在禁止之列，但
    經醫師處方、戒癮治療等合法事由而持有或施用者，則不在
    此限）；再依刑法第93條第1 項第2款之規定，諭知被告於
    緩刑期間付保護管束，期能在觀護人之監督及嚴謹規制之下
    ，將被告導回正軌。倘被告未遵循本院所諭知如前述緩刑期
    間之負擔，情節重大者，檢察官自得依刑事訴訟法第476 條
    、刑法第75條之1 第1 項第4 款之規定，聲請撤銷前開緩刑
    之宣告，併此指明。
三、沒收
  ㈠按毒品危害防制條例第18條第1 項前段規定，應予沒收銷燬
    之毒品，以查獲之第一、二級毒品為限。而毒品依其成癮性
    、濫用性及對社會危害性，共分為四級，施用或持有第三、
    四級毒品，因其可罰性較低，該條例除就持有第三、四級毒
    品純質淨重20公克以上設有處罰規定外，未另設處罰之規定
    ，然鑑於第三、四級毒品均係管制藥品，特於同條例第11條
    之1 明定無正當理由，不得擅自持有；第18條第1 項後段復
    規定查獲之第三、四級毒品，無正當理由而擅自持有者，均
    沒入銷燬之，從而，依同條例第18條第1 項後段應沒入銷燬
    之毒品，專指查獲施用或持有之第三、四級毒品，但不構成
    犯罪行為者而言，如販賣第三級毒品者，既屬同條例相關法
    條明文規定處罰之犯罪行為，即非該條項應依行政程序沒入
    銷燬之範圍，而同條例對於犯販賣第三級毒品罪所查獲之毒
    品之沒收，並無特別規定，但該行為既已構成犯罪，則該毒
    品即屬不受法律保護之違禁物，自應回歸刑法之適用，依刑
    法第38條第1 項之規定沒收之（最高法院96年度台上字第88
    4 號判決、99年度台上字第338 號判決、最高法院100 年度
    第3 次刑事庭會議決議參照）。
  ㈡查本件扣案之毒品咖啡包共201包（驗餘淨重共計725.16公克
    ），經檢驗結果，確實均含有第三級毒品4-甲基甲基卡西酮
    、甲基-N,N-二甲基卡西酮成分無訛，有內政部警政署刑事
    警察局之鑑定如前，是上開扣案物品均屬違禁物，均應依刑
    法第38條第1項之規定沒收之。又包裝上開毒品之包裝袋共2
    01只，雖經鑑定機關於鑑定時儘可能將原送驗包裝袋內毒品
    與包裝袋分離後各別秤重，然以現今所採行之鑑驗方式，原
    送驗包裝袋內仍會殘留微量毒品而無法完全析離，有法務部
    調查局93年11月16日調科壹字第09362396550號函文可參，
    且無析離之實益與必要，是就該包裝袋201只應整體視為毒
    品，併予諭知沒收之。至於鑑驗耗損之毒品，因已滅失，爰
    不另宣告沒收，併此敘明。
  ㈢扣案之前揭蘋果廠牌金色IPhone6行動電話1支（IMEI碼為000
    000000000000號），為被告犯如事實欄一所示犯行所用，業
    據被告於偵查及本院準備程序時供述在卷（見偵卷第84頁，
    本院卷第47頁），並有微信對話翻拍照片如前，是該扣案之
    蘋果廠牌金色IPhone行動電話1支（IMEI碼為0000000000000
    00號）即為被告用以販賣毒品所用之物，不問屬於被告與否
    ，應依毒品危害防制條例第19條第1 項規定，宣告沒收之。
　㈣至扣案之門號0000000000號黑色行動電話1 支（含SIM卡1張
    ）、現金9,000元等物，雖均為被告所有，且與本件被告販
    賣毒品犯行無關，業據被告於本院準備程序時供述在卷（見
    本院卷第47 頁），故前開扣案物不於本案為沒收銷燬或沒
    收之諭知，併此敘明。
  ㈤末按「新法」雖將沒收之定位自「從刑」更迭為具獨立性之
    法律效果，與「主刑」已不具附從性而有不可割裂之關係，
    但亦屬應滿足構成要件所生之法律效果，因之，為表明與犯
    罪事實連結之情形俾彰顯所由來之依據，是就個別沒收（含
    追徵）仍循往例於與之相關犯罪事實所構成之罪名、刑罰後
    併予宣告，亦此指明。
據上論斷，應依刑事訴訟法第299 條第1 項前段、第300條，判
決處如主文（本案採判決精簡原則，僅引述程序法條）。
本案經檢察官乙○○偵查起訴、檢察官陳炎辰到庭執行職務。
中　　華　　民　　國　　111 　年　　3 　　月　　16　　日
                  刑事第五庭    審判長法  官   胡堅勤
                                      法  官   王筱維
                                      法  官   賴昱志
以上正本證明與原本無異。
如不服本判決，應於判決送達後20日內敘明上訴理由，向本院提
出上訴狀( 應附繕本) ，上訴於臺灣高等法院。其未敘述上訴理
由者，應於上訴期間屆滿後20日內向本院補提理由書「切勿逕送
上級法院」。
                                      書記官   傅淑芳
中　　華　　民　　國　　111 　年　　3 　　月　　16　　日
附錄本案論罪科刑法條全文：
毒品危害防制條例第 4 條
製造、運輸、販賣第一級毒品者，處死刑或無期徒刑；處無期徒
刑者，得併科新臺幣三千萬元以下罰金。
製造、運輸、販賣第二級毒品者，處無期徒刑或十年以上有期徒
刑，得併科新臺幣一千五百萬元以下罰金。
製造、運輸、販賣第三級毒品者，處七年以上有期徒刑，得併科
新臺幣一千萬元以下罰金。
製造、運輸、販賣第四級毒品者，處五年以上十二年以下有期徒
刑，得併科新臺幣五百萬元以下罰金。
製造、運輸、販賣專供製造或施用毒品之器具者，處一年以上七
年以下有期徒刑，得併科新臺幣一百五十萬元以下罰金。
前五項之未遂犯罰之。

毒品危害防制條例第9條
成年人對未成年人販賣毒品或犯前三條之罪者，依各該條項規定
加重其刑至二分之一。
明知為懷胎婦女而對之販賣毒品或犯前三條之罪者，亦同。
犯前五條之罪而混合二種以上之毒品者，適用其中最高級別毒品
之法定刑，並加重其刑至二分之一。